【裁判字號】    99,上訴,889
【裁判日期】    990310
【裁判案由】    毒品危害防制條例
【裁判全文】
臺灣高等法院刑事判決                99年度上訴字第889號
上  訴  人
即  被  告  甲○○
上列上訴人因違反毒品危害防制條例案件，不服臺灣臺北地方法
院九十八年度訴字第一六七五號、第二００五號，中華民國九十
八年十二月二十九日第一審判決（起訴案號：臺灣臺北地方法院
檢察署九十八年度毒偵字第二三五０號，暨追加起訴案號：九十
八年度毒偵字第三０四六號），提起上訴，本院判決如下：
    主  文
上訴駁回。
    理  由
一、按依刑事訴訟法第三百五０條、第三百六十一條、第三百六
    十二條、第三百六十七條規定，不服地方法院之第一審判決
    而上訴者，須提出上訴書狀，並應敘明具體理由，為上訴必
    備之程式；其所提出之書狀未敘述上訴理由，或僅曾以言詞
    陳述上訴理由者，均應於上述期間屆滿後二十日內補提理由
    書於第一審法院。第一審法院經形式審查，認逾期未補提上
    訴理由者，應定期間先命補正；逾期未補正者，為上訴不合
    法律上之程式，應以裁定駁回。倘已提出上訴理由，但所提
    非屬具體理由者，則由第二審法院以上訴不合法律上之程式
    ，判決駁回。而所謂具體理由，必係依據卷內既有訴訟資料
    或提出新事證，指摘或表明第一審判決有何採證認事、用法
    或量刑等足以影響判決本旨之不當或違法，而構成應予撤銷
    之具體事由，始克當之（例如：依憑證據法則具體指出所採
    證據何以不具證據能力，或依憑卷證資料，明確指出所為證
    據證明力之判斷如何違背經驗、論理法則）；倘僅泛言原判
    決認定事實錯誤、違背法令、量刑失之過重或過輕，而未依
    上揭意旨指出具體事由，或形式上雖已指出具體事由，然該
    事由縱使屬實，亦不足以認為原判決有何不當或違法者（例
    如：對不具有調查必要性之證據，法院未依聲請調查亦未說
    明理由，或援用證據不當，但除去該證據仍應為同一事實之
    認定），皆難謂係具體理由，俾與第二審上訴制度旨在請求
    第二審法院撤銷、變更第一審不當或違法之判決，以實現個
    案救濟之立法目的相契合，並節制濫行上訴（詳最高法院九
    十七年度台上字第八九二號判決意旨參照）。又第二審法院
    認為上訴書狀未敘述理由，依刑事訴訟法第三百六十七條但
    書規定，始應定期間命其補正。如認上訴書狀已敘述理由，
    但其理由非屬具體，其所為上訴，即不符上訴之法定要件，
    自得逕行判決駁回，無定期命補正問題（詳最高法院九十七
    年度台上字第三五九九號判決要旨意旨）。
二、本件原審判決略以：被告甲○○前因施用毒品案件，經臺灣
    臺北地方法院以九十三年度毒聲字第八九五號裁定送觀察、
    勒戒後，因認無繼續施用毒品之傾向，於民國九十四年四月
    二十日執行完畢釋放出所，並經臺灣臺北地方法院檢察署檢
    察官以九十三年度毒偵字第二一四二號為不起訴處分確定。
    又因施用毒品案件，經臺灣臺北地方院以九十四年度簡字第
    二七四九號判決判處有期徒刑四月確定，於九十五年五月八
    日易科罰金執行完畢。其後又因施用毒品案件，經臺灣臺北
    地方法院以九十五年度簡字第四０三六號判決判處有期徒刑
    五月，嗣經臺灣臺北地方法院以九十六年度聲減字第一二一
    號裁定減刑為有期徒刑二月又十五日確定，於九十六年七月
    二十七日縮刑期滿執行完畢、再因施用毒品案件，經臺灣臺
    北地方法院分別以九十六年度易字第一九四０號、九十七年
    度易字第七三二號判決判處有期徒刑六月、五月確定後，二
    罪接續執行，於九十七年十二月二十日縮刑期滿執行完畢。
    詎猶不知悔改，復分別基於施用第一級毒品海洛因及第二級
    毒品甲基安非他命之犯意：（一）於九十八年八月三日下午
    十六時、十七時許，在其位於臺北市○○區○○街一八四號
    地下室住處，以將甲基安非他命放入玻璃球內，燒烤產生煙
    霧而吸食之方式，施用第二級毒品甲基安非他命一次，另於
    九十八年八月五日為警採尿前二十六小時內之某時，在不詳
    地點，施用第一級毒品海洛因一次，嗣於九十八年八月五日
    下午十七時十分許，在其上揭住處為警查獲，扣得其所有供
    施用甲基安非他命所用之吸食器三組、分裝杓二支，及其所
    有供施用甲基安非他命預備使用之吸食器五組，並採尿送驗
    ，始悉上情。（二）又於九十八年九月二十九日（追加起訴
    書誤載為九十八年九月二十八日）晚間十九時許，在其上揭
    住處，以將甲基安非他命放入玻璃球內，燒烤產生煙霧而吸
    食之方式，施用第二級毒品甲基安非他命一次，另於九十八
    年九月二十九日為警採尿前二十六小時內之某時，在不詳地
    點，施用第一級毒品海洛因一次，嗣於九十八年九月二十九
    日晚間十九時五十分許，在其上揭住處為警查獲，扣得其所
    有供施用之第二級毒品甲基安非他命一包（驗餘淨重０．０
    六０四公克）及吸食器一組，並採尿送驗，始悉上情等情，
    就被訴施用第二級毒品犯行部分，業據被告甲○○於警詢、
    偵查及原院審理時坦承不諱（見九十八年度毒偵字第二三五
    ０號卷第七十頁、第八八頁、九十八年度毒偵字第三０四六
    號卷第十一頁、第四十頁、原審九十八年度訴字第一六七五
    號卷第三三頁）；且被告甲○○為警查獲後所採集之尿液，
    經送臺灣尖端先進生技醫藥股份有限公司以ＥＩＡ酵素免疫
    分析法初步檢驗，並以ＧＣ／ＭＳ氣相層析質譜儀法確認檢
    驗之結果，均呈甲基安非他命、安非他命陽性反應，有臺北
    市政府警察局偵辦毒品案件尿液檢體委驗單、臺灣尖端先進
    生技醫藥股份有限公司九十八年八月十四日、九十八年十月
    十四日濫用藥物檢驗報告各一份附卷可稽（見九十八年度毒
    偵字第二三五０號卷第七八頁、第八二頁、九十八年度毒偵
    字第三０四六號卷第五十頁、第五六頁）；復有扣案白色結
    晶一包（驗餘淨重０．０六０四公克）扣案可資佐證，而前
    揭扣案物經送交通部民用航空局航空醫務中心以ＧＣ／ＭＳ
    氣相層析質譜儀法鑑定之結果，確含第二級毒品甲基安非他
    命成分，有該中心九十八年十月八日航藥鑑字第０九八五一
    一二號鑑定書一份在卷可考（見九十八年度毒偵字第三０四
    六號卷第四六頁）；並有吸食器九組及分裝杓二支扣案足資
    佐證，堪信被告甲○○自白與事實相符；至被訴施用第一級
    毒品犯行部分，被告甲○○矢口否認有何施用第一級毒品海
    洛因之犯行，辯稱：我一向都是用安非他命，從未施用海洛
    因，可能伊施用之安非他命裡面摻到海洛因云云。經查：（
    一）被告甲○○前後二次為警查獲後所採集之尿液，經送臺
    灣尖端先進生技醫藥股份有限公司以ＥＩＡ酵素免疫分析法
    初步檢驗，並以ＧＣ／ＭＳ氣相層析質譜儀法確認檢驗之結
    果，均呈嗎啡陽性反應，有臺北市政府警察局偵辦毒品案件
    尿液檢體委驗單、臺灣尖端先進生技醫藥股份有限公司九十
    八年八月十四日、九十八年十月十四日濫用藥物檢驗報告各
    一份附卷可稽（見九十八年度毒偵字第三三五０號卷第七八
    頁、第八二頁、九十八年度毒偵字第三０四六號卷第五十頁
    、第五六頁）。查以，酵素免疫分析法屬免疫學分析原理，
    當其他藥物化學結構相近才可能引起偽陽性；氣相層析質譜
    儀法則係目前確認藥物篩檢結果時最常採用之確認方法，在
    良好的操作條件下，以氣相層析質譜儀作藥物及其代謝物之
    定性及定量分析，幾乎不會有偽陽性反應產生，此據行政院
    衛生署管制藥品管理局九十二年六月二十日管檢字第０九二
    ０００四七一三號函函述甚明，是本件上開檢驗報告結果，
    應屬精確而堪採信。且依據Clark' s Isol ation and Ident
    ification of Drugs第二版記述：施用海洛因後二十四小時
    內經由尿液排出之量可達使用劑量之百分之八十，至於施用
    多久後仍可檢出相關成分，依據Cone及Welch發表於Journal
    of AnalyticalToxicolog y（1991）之報告，可檢測到嗎啡
    之期間平均約可達二十六小時（詳行政院衛生署管制藥品管
    理局九十年五月四日管檢字第九三九０二號函參照）。準此
    而論，被告甲○○之尿液經以氣相層析質譜儀分析法檢驗，
    既係呈嗎啡陽性反應，顯見被告甲○○應有在前揭犯罪時間
    施用第一級毒品海洛因之行為甚明。（二）被告甲○○雖辯
    稱：可能我施用之安非他命摻到海洛因云云，惟被告甲○○
    所施用甲基安非他命均係顆粒狀，業據被告甲○○於九十八
    年九月七日偵訊時供述在卷（見九十八年度毒偵字第二三五
    ０號卷第八八頁），且有照片一張及上開交通部民用航空局
    航空醫務中心毒品鑑定書在卷可佐（見九十八年度毒偵字第
    三０四六號卷第二一頁、第四六頁），而實務上查獲之海洛
    因，通常呈現粉末狀，二者型態有異，施用時稍加辨識即可
    知其不同，況被告甲○○於九十八年九月七日偵訊時亦供稱
    ：我所施用安非他命未摻到海洛因，因為那是顆粒狀的等語
    （見九十八年度毒偵字第二三五０號卷第八八頁）。參以被
    告甲○○於警詢時供稱：二次所施用之甲基安非他命係分別
    向真實姓名年籍不詳、綽號「阿吉」、「小真」之人購得等
    語（見九十八年度毒偵字第二三五０號卷第八頁、九十八年
    度毒偵字第三０四六號卷第十頁），且海洛因之售價較甲基
    安非他命為高，衡諸常情，將本求利之賣方鮮少會減少獲利
    甚至虧本，且未告知被告之情況下，將海洛因摻入甲基安非
    他命出售交付予被告，而只向被告收取原所約定純係甲基安
    非他命之價錢等情，是應可排除被告甲○○購得之甲基安非
    他命中摻雜微量海洛因，被告甲○○不知情而誤予施用之可
    能性。是被告所辯，核屬諉卸之詞，不足採信。而被告甲○
    ○前因施用毒品案件，經臺灣臺北地方法院以九十三年度毒
    聲字第八九五號裁定送觀察、勒戒後，因認無繼續施用毒品
    之傾向，於九十四年四月二十日執行完畢釋放出所，並經臺
    灣臺北地方法院檢察署檢察官以九十三年度毒偵字第二一四
    二號為不起訴處分確定等情，有臺灣高等法院被告前案紀錄
    表附卷可參，是被告甲○○於觀察勒戒處分執行完畢後五年
    內再犯毒品危害防制條例第十條第一項、第二項施用第一級
    、第二級毒品罪，依毒品危害防制條例第二十三條第二項規
    定，自應依法追訴審判，綜上所述，本件事證明確，被告犯
    行堪以認定，應依法論科。核被告所為，係犯毒品危害防制
    條例第十條第一項施用第一級毒品罪及同條第二項施用第二
    級毒品罪。被告持有第一級毒品、第二級毒品之低度行為，
    分別為施用第一級毒品、第二級毒品之高度行為所吸收，均
    不另論罪。又被告所犯上開施用第一、二級毒品四罪間，犯
    意個別，行為互異，應予分論併罰。末查被告甲○○前因施
    用毒品案件，經臺灣臺北地方法院分別以九十六年度易字第
    一九四０號、九十七年度易字第七三二號判決判處有期徒刑
    六月、五月確定後，二罪接續執行，於九十七年十二月二十
    日縮刑期滿執行完畢等情，有臺灣高等法院被告前案紀錄表
    附卷可參，是被告於前次徒刑之執行完畢後，五年以內故意
    再犯上述有期徒刑以上之各罪，均係累犯，皆應加重其刑，
    並審酌被告甲○○前因施用毒品案件，經觀察勒戒及法院判
    刑執行後，仍無法戒除毒癮，再為本件施用毒品犯行，顯見
    被告甲○○不思悔改，自我控制能力亦顯不佳；惟另考量被
    告甲○○於犯後坦承部分犯行，而其施用毒品乃戕害個人身
    心健康，並未直接積極損害他人之利益等一切情狀，分別就
    被告甲○○施用第一級毒品罪部分，各量處有期徒刑八月、
    施用第二級毒品罪部分，各量處有期徒刑六月，並定其應執
    行有期徒刑一年十月，並敘明扣案之第二級毒品甲基安非他
    命一包（驗餘淨重０．０六０四公克），為第二級毒品，應
    依毒品危害防制條例第十八條第一項前段，不問屬於犯人與
    否，宣告沒收銷燬之。又包裝上開甲基安非他命之外包裝袋
    一個，有防止甲基安非他命裸露、逸出及潮濕之功用，並便
    於攜帶，為供被告施用第二級毒品所用之物，而扣案吸食管
    九組及分裝杓二支，均係被告甲○○所有供其施用第二級毒
    品所用或預備使用之物，業據被告供承在卷（見原審九十八
    年度訴字第一六七五號卷第三二頁背面），均應依刑法第三
    十八條第一項第二款之規定宣告沒收，均已詳敘其所憑證據
    、認定理由及量刑依據。從形式上觀察，原判決已敘明審酌
    刑法第五十七條所列事項之理由，並無認定事實錯誤、量刑
    瑕疵或違背法令之情形。
三、本件上訴人即被告甲○○不服原審判決，提起上訴，理由載
    稱：「上訴人甲○○家中上有高齡七十五歲之老母急須侍奉
    ，且須負擔家計，懇請鈞長體恤下情，恩准從輕發落，以啟
    自新之機」云云。惟原審判決已詳細記載認定被告甲○○犯
    罪之證據及理由，並已審酌關於刑法第五十七條科刑之一切
    情狀，在適法範圍內行使其量刑之裁量權，核無違法或不當
    之情形。又依被告甲○○上訴理由書以上有母親要扶養，且
    須負擔家計，指陳原審量刑過重，對於原審判決究有何具體
    事由，致判決不當或違法，無一語涉及，顯未依據卷內既有
    訴訟資料或提出新事證，指摘或表明原審判決有何採證認事
    、用法或量刑等足以影響判決本旨之不當或違法，或足以影
    響原判決，構成應撤銷之具體事由。依上開判決意旨，本件
    上訴不合上訴之法定要件，應予駁回，並不經言詞辯論為之
    。
據上論斷，依刑事訴訟法第三百六十七條前段、第三百七十二條
，判決如主文。
中    華    民    國    99    年    3     月    10    日
                  刑事第十八庭審判長法  官  吳鴻章
                                    法  官  周政達
                                    法  官  曾淑華
以上正本證明與原本無異。
施用第一級毒品部分，如不服本判決，應於收受送達後10日內向
本院提出上訴書狀，其未敘述上訴之理由者並得於提起上訴後10
日內向本院補提理由書（均須按他造當事人之人數附繕本）「切
勿逕送上級法院」。
施用第二級毒品部分，不得上訴。
                                    書記官  王增華
中    華    民    國    99    年    3     月    11    日

司法院資訊處製作；財團法人民間司法改革基金會備份。
